【裁判字號】    99,審訴,891
【裁判日期】    990525
【裁判案由】    誣告
【裁判全文】
臺灣高雄地方法院刑事判決             99年度審訴字第891號
公  訴  人  臺灣高雄地方法院檢察署檢察官
被      告  丁○○
上列被告因誣告案件，經檢察官提起公訴（99年度偵字第846 號
），嗣因被告就被訴事實為有罪之陳述，本院依簡式審判程序審
理，判決如下：
    主  文
丁○○犯誣告罪，處有期徒刑月。
    事  實  及  理  由
一、本件被告丁○○所犯係死刑、無期徒刑、最輕本刑為3 年以
    上有期徒刑以外之罪，其於準備程序中就被訴事實為有罪之
    陳述，經受命法官告知簡式審判程序之旨，並聽取其與公訴
    人之意見後，本院合議庭裁定由受命法官獨任進行審判程序
    ，合先敘明。
二、本件犯罪事實及證據，均引用檢察官起訴書所載（如附件）
    ，並就證據部分增列：被告丁○○於本院審理時之自白。
三、核被告所為，係犯刑法第169 條第1 項之誣告罪。犯誣告之
    罪，於所誣告之案件裁判確定前自白者，減輕或免除其刑，
    刑法第172 條定有明文，縱被告自白當時所誣告他人之案件
    業經檢察官不起訴處分確定，但處分確定究與裁判確定不同
    ，是其自白仍不得謂非在所誣告之案件裁判確定以前，自應
    予減輕或免除其刑，最高法院31年上字第2211號判例意旨可
    資參照。被告誣告甲○○涉嫌行使偽造文書等罪嫌，因臺灣
    高雄地方法院檢察署檢察官調查後，就甲○○上開罪嫌於民
    國98年11月19日為不起訴處分，此有臺灣高雄地方法院檢察
    署98年度偵字第29507 號不起訴處分書在卷可考，而被告雖
    係於本院99年5 月11日準備程序中坦承犯行，仍應依刑法第
    172 條規定，減輕其刑。審酌被告明知甲○○並無行使偽造
    文書等之事實，竟而誣告，致影響偵查機關偵查犯罪之進行
    ，耗費司法資源，復使甲○○受有訴追之風險，顯不足取，
    惟念其犯後坦承犯行等一切情狀，量處如主文所示之刑。
據上論斷，應依刑事訴訟法第273 之1 第1 項、第299 條第1 項
前段、第310 條之2 、第454 條第2 項，刑法第169 條第1 項、
第172 條，判決如主文。
本案經檢察官丙○○到庭執行職務。
中    華    民    國    99    年    5     月    25    日
                  刑事第十庭    法  官  顏銀秋
以上正本證明與原本無異。
如不服本判決應於收受本判決後10日內向本院提出上訴書狀，並
應敘述具體理由，如未敘述上訴理由者，應於上訴期間屆滿後20
日內補提理由書狀於本院（均須按他造當事人之人數附繕本）「
切勿逕送上級法院」。
中    華    民    國    99    年    5     月    26    日
                                書記官  林豐富
附錄論罪科刑法條
刑法第169條第1項（誣告罪）
意圖他人受刑事或懲戒處分，向該管公務員誣告者，處7 年以下
有期徒刑。
附件：99年度偵字第846 號起訴書
臺灣高雄地方法院檢察署檢察官起訴書
                                       99年度偵字第846號
    被      告  丁○○  男  61歲（民國○○年○月○○日生）
                        住臺南市○區○○路37巷2號11樓之2
                        居臺南市○區○○路485巷21號3樓之
                        10
                        國民身分證統一編號：Ｚ000000000號
    選任辯護人  陳培芬律師
上列被告因誣告案件，已經偵查終結，認應該提起公訴，茲將犯
罪事實及證據並所犯法條分敘如下：
            犯罪事實
一、丁○○係甲○○之前夫（二於民國92年8月8日經判決離婚後
    向戶政機關辦理離婚登記），明知其於90年9月11日，在二
    人婚姻存續期間，將共同居住於高雄縣鳳山市○○街15 巷
    24號其所有之房屋（建號為高雄縣鳳山市○○段第2052號，
    座落於高雄縣鳳山市○○段地號第383之22號土地）贈與予
    甲○○，並向地政機關辦妥所有權移轉登記，竟基於誣告之
    犯意，具狀以：甲○○係丁○○之前妻，在二人婚姻存續期
    間，共同居住於高雄縣鳳山市○○街15巷24號之房屋，竟基
    於行使偽造文書之犯意，於90年間，先以該房屋需辦理自用
    住宅以減輕房屋稅為由，向丁○○取得印鑑證明，再未經丁
    ○○之同意，於90年8月17日，盜用丁○○之印鑑章，而偽
    造以贈與人為「丁○○」，受贈人為甲○○之上開房屋之座
    落土地及建築改良物贈與所有權移轉契約書各乙份，再於90
    年9月11日，持丁○○之印鑑證明及上開偽造之文書，至高
    雄縣鳳山地政事務所，以贈與為原因辦理該房地之所有權移
    轉登記，致承辦之不知情公務員將上開不實所有權移轉登記
    事項登載於其職務上所掌管之土地登記簿及建物登記簿等公
    文書上，足生損害於丁○○及地政機關對土地、建物登記管
    理之正確性。嗣於94年間，丁○○始發現上情。又甲○○為
    逃避告訴人追索上開房地，明知並無出賣土地及房屋所有權
    予張涵妮乙事，竟基於使公務員登載不實文書之犯意，於98
    年4月21日，以通謀虛偽買賣之方式，以買賣為移轉登記原
    因，向高雄縣鳳山地政事務所，辦理所有權移轉登記，使不
    知情之地政事務所承辦公務員將該不實事項登載於職務上所
    掌之土地登記簿及建築改良物登記簿等公文書上，足生損害
    於丁○○及地政機關對土地、建物登記管理之正確性等不實
    事項云云，於98年6月8日，向本署申告而誣指甲○○涉犯刑
    法之盜用印章、行使偽造文書及使公務員登載不實文書等犯
    罪（誣指甲○○犯罪部分，另案業經為不起訴處分）。
二、案經甲○○告訴偵辦。
            證據並所犯法條
一、證據清單及待證事實
    ┌──┬─────────┬────────────┐
    │編號│  證  據  清  單  │   待  證  事  實       │
    ├──┼─────────┼────────────┤
    │一  │被告丁○○之供述。│矢口否認誣告犯行，辯稱：│
    │    │                  │伊可能是在迷迷糊糊的情況│
    │    │                  │下，被叫去代書那裡蓋章過│
    │    │                  │戶的云云。              │
    ├──┼─────────┼────────────┤
    │二  │告訴人甲○○之指證│全部犯罪事實。          │
    │    │。                │                        │
    ├──┼─────────┼────────────┤
    │三  │證人即承辦代書王立│被告委請承辦本件房屋及土│
    │    │民之證詞。        │地所有權為夫妻贈與移轉登│
    │    │                  │記，並至被告之診所收受被│
    │    │                  │告親自交付之印鑑證明、所│
    │    │                  │有權狀等文件，並親自填寫│
    │    │                  │委託書委託辦理。        │
    ├──┼─────────┼────────────┤
    │四  │被告所簽立之委任授│被告委請代書王立民辦理本│
    │    │權書及上開房屋之土│件不動產所有權贈與予告訴│
    │    │地及建築改良物贈與│人。                    │
    │    │所有權移轉契約書影│                        │
    │    │本各乙份。        │                        │
    ├──┼─────────┼────────────┤
    │五  │被告親筆書寫予告訴│內容載有「美芬不原諒我，│
    │    │人之信條乙紙。    │‧‧‧‧，在這個家，我還│
    │    │                  │留下做什麼，房子早已是美│
    │    │                  │芬的名下財產，數百萬元的│
    │    │                  │積蓄早早已在她的名下運用│
    │    │                  │，我又沒有錢，失業，‧‧│
    │    │                  │‧‧，珍重再見，沒有錢可│
    │    │                  │搖的樹。無緣人.90.10.13 │
    │    │                  │」等語，且被告亦不否認該│
    │    │                  │信條為其所書寫，足認被告│
    │    │                  │告訴指係在不知情之情狀下│
    │    │                  │遭甲○○盜用印章辦理贈與│
    │    │                  │過戶房地云云，顯係杜撰之│
    │    │                  │詞。                    │
    ├──┼─────────┼────────────┤
    │六  │高雄縣政府地方稅務│該房屋及土地89年至90年度│
    │    │局高縣稅土字第0980│地價稅及房屋稅之納稅義務│
    │    │048601號函及告訴人│人為丁○○，稅單投遞地址│
    │    │甲○○之妹吳麗芬之│分別為台南市○區○○路二│
    │    │戶役政查詢資料各乙│段256號11樓之2及高雄縣鳳│
    │    │紙。              │山市○○街61之2號，另91 │
    │    │                  │年至95年地價稅及房屋稅之│
    │    │                  │納稅義務人均為甲○○，稅│
    │    │                  │單投遞地址均為高雄市三民│
    │    │                  │區○○路16號4樓之2，而吳│
    │    │                  │美芬自旅居英國後，均以高│
    │    │                  │雄市○○區○○路16號4樓 │
    │    │                  │之2其妹吳麗芬之住所為通 │
    │    │                  │訊地，此據甲○○陳稱在卷│
    │    │                  │，且被告自稱：房屋的房屋│
    │    │                  │稅、地價稅都是我在繳納，│
    │    │                  │甚至於甲○○偷偷過戶後，│
    │    │                  │也是我在繳云云，是若吳美│
    │    │                  │芬真未經告訴人之同意擅自│
    │    │                  │辦理所有權移轉登記，而被│
    │    │                  │告先前均按時繳稅，卻自91│
    │    │                  │年後從未收受房地之稅單，│
    │    │                  │又豈會毫無察覺、全然不知│
    │    │                  │？益徵其先前指訴，均不足│
    │    │                  │採信。                  │
    ├──┼─────────┼────────────┤
    │七  │證人張涵妮之證詞及│告訴人既係合法自被告受贈│
    │    │告訴人甲○○與張涵│取得房屋及土地之所有權，│
    │    │妮所簽訂之不動產買│本即無需以通謀虛偽買賣之│
    │    │賣契約書影本、交款│方式規避告訴人追索之必要│
    │    │備忘錄各乙份、高雄│，且張涵妮確實係向高雄第│
    │    │第二信用合作社放款│二信用合作社貸款購買告訴│
    │    │收據2份及買賣價金 │人之上開房地，足認被告指│
    │    │匯款回條聯多張。  │訴不實。                │
    └──┴─────────┴────────────┘
二、核被告所為，係犯刑法第169條第1項誣告之罪嫌。請審酌被
    告惡意捏造事實，不念夫妻舊情，為逞一己之私而誣陷他人
    犯罪，使被害人無妄平白承受訟累之苦，並造成司法資源之
    浪費，且其犯後毫無悔意，藉口狡飾，請從重處刑，以資懲
    儆。
三、依刑事訴訟法第251條第1項提起公訴。
    此  致
臺灣高雄地方法院
中    華    民    國    99    年    2     月    23    日
                              檢  察  官    乙 ○ ○
上正本證明與原本無異
中    華    民    國    99    年    3     月    2     日
                              書  記  官    李 冠 誼
所犯法條：
中華民國刑法第169條
（誣告罪）
意圖他人受刑事或懲戒處分，向該管公務員誣告者，處 7 年以
下有期徒刑。
意圖他人受刑事或懲戒處分，而偽造、變造證據，或使用偽造、
變造之證據者，亦同。

司法院資訊處製作；財團法人民間司法改革基金會備份。
